【裁判字號】    94,上訴,4061
【裁判日期】    950214
【裁判案由】    強盜等
【裁判全文】
臺灣高等法院刑事判決                94年度上訴字第4061號
上  訴  人
即  被  告  卯○○
                    現押於臺灣臺北看守所
指定辯護人  本院公設辯護人  子○○
上列上訴人因強盜等案件，不服臺灣板橋地方法院94年度訴字第
1147號，中華民國94年9月27日第一審判決（起訴案號：臺灣板
橋地方法院檢察署94年度偵字第6628號、第8422號、第8569號、
第8852號），提起上訴，本院判決如下：
    主  文
原判決撤銷。
卯○○共同連續意圖為自己不法之所有，而搶奪他人之動產，累
犯，處有期徒刑壹年陸月，扣案之機車鑰匙壹支沒收。又搶奪因
脫免逮捕，而當場施以強暴，累犯，處有期徒刑伍年貳月，扣案
之機車鑰匙壹支沒收。應執行有期徒刑陸年陸月，扣案之機車鑰
匙壹支沒收。
    事  實
一、卯○○前於民國90年間因違反毒品危害防制條例案件，經臺
    灣台北地方法院判處有期徒刑6月確定，自92年3月22日起算
    執行，至92年9月21日執行完畢，竟仍不知悛悔，復與陳志
    忠（另案審結）基於意圖為自己不法所有之共同概括犯意聯
    絡：
    (一)由陳志忠騎乘卯○○提供之不詳車號機車後載卯○○，於
      附表編號1至4所示之時、地，分別自後加速接近如附表編
      號1至4所示之庚○、丁○○、戊○○、丙○○身旁，乘上
      述編號1至4所示庚○等人不備之際，由卯○○伸手搶奪如
      附表編號1至4所示庚○等所有皮包各乙只【按各皮包內之
      財物，詳如附表編號1至4所載】，得手後，將上開皮包內
      現金朋分花用殆盡（至於上開皮包及其內證件等物，則均
      棄置在台北縣土城市城林大橋下等處）。
    (二)卯○○、陳志忠承前共同搶奪之概括犯意，為便利行搶，
      二人復基於竊盜之共同犯意聯絡，由卯○○持用其所有機
      車鑰匙乙支做為行竊工具，於94年3月31日16時57分許，
      在台北縣樹林市○○街50巷10號前，竊得停放在上開地點
      之寅○○所有由其子李樹欽持用之車牌號碼LD3-473號機
      車乙輛，得手後，先後於如附表編號5至10所示之時、地
      ，均由陳志宏騎用上開竊得之LD3-4 73號機車，卯○○坐
      於後座，分別自後加速接近如附表編號5至10所示之癸○○、甲○○、丑○○、巳○○、乙○○、辛○○等人身旁
      ，乘上述編號5至10所示之癸○○等人不備之際，由卯○○伸手搶奪如附表編號5至10所示癸○○等所有皮包各乙
      只【各皮包內之財物，詳如附表編號5至10所載】。得手
      後，將上開皮包內現金朋分花用殆盡（至於上開皮包及其
      內證件等物，則均棄置在台北縣土城市城林大橋下等處）
      。
    (三)卯○○、陳志忠承前共同意圖為自己不法所有之搶奪概括
      犯意聯絡，為便利行搶，並基於竊盜之共同犯意聯絡，於
      94 年4月13日21時許，在台北縣樹林市○○街110號前，
      由卯○○持上述事實欄(二)所載之機車鑰匙一支，作為行竊
      工具，竊得停放於上址之壬○○所有車牌號碼AXJ- 451
      號機車乙輛得手，後於94年4月16日19時40分許，由陳志
      忠騎用上開竊得之AXJ-451號機車搭載卯○○，在台北縣
      新莊市○○街245號前，同上述方式，搶得辰○○所有皮
      包乙只【皮包內之物品，詳如附表編號11所載】，得手後
      ，正欲加速逃離上開現場時，適警員己○○在場目睹上情
      （無證據證明卯○○知悉己○○為警員），加以辰○○遭
      搶後大聲呼救，己○○即利用陳志忠正騎用上開AXJ-451
      號機車載同卯○○行經其身旁之瞬間，動手推倒上開
      AXJ-451號機車，致卯○○、陳志忠2人均倒地，卯○○旋
      爬起逃跑，己○○乃自後追逐欲逮捕卯○○，卯○○見己○○追捕甚急，為脫免逮捕，遂撿拾路旁他人所有之選舉
      宣傳旗杆乙支，持以毆打警員己○○，而對己○○施以強
      暴行為，致己○○受有頭皮血腫、左側手腕挫傷疼痛及右
      側前臂挫傷紅腫之傷害（傷害部分未據告訴及起訴），卯
      ○○乃藉以逃逸離去上開現場（陳志忠經警當場逮捕），
      嗣於94年4月19日13時30分，經警持臺灣板橋地方法院檢
      察署檢察官所簽發拘票前往桃園縣八德市○○路1132號2
      樓逕行拘提卯○○到案，並扣得上開機車鑰匙乙支、辰○○所有上開皮包乙只（業據辰○○領回）及上開AXJ-451
      號機車乙輛（業據壬○○領回），再循線扣得上開
      LD3-473 號機車乙輛（業據寅○○領回）。
二、案經內政部警政署刑事警察局移請臺北縣政府警察局土城分
    局及新莊分局報請臺灣板橋地方法院檢察署檢察官偵查起訴
    。
    理  由
壹、程序部分：
一、按被告以外之人於審判外之陳述，雖不符前四條之規定，而
    經當事人於審判程序同意作為證據，法院審酌該言詞陳述或
    書面陳述作成時之情況，認為適當者，亦得為證據；又被告
    以外之人於偵查中向檢察官所為之陳述，除顯有不可信之情
    況者外，得為證據。刑事訴訟法第159條之1第2項、第159條
    之5第1項分別定有明文：查：告訴人寅○○、壬○○、丙○○3人分別於警詢、偵查中指訴之情節及被害人庚○、丁○○、戊○○、癸○○、甲○○、丑○○、蘇琬如、乙○○、
    辛○○、辰○○及己○○11人分別於警詢、偵查中指證之情
    節，被告於原審及本院審理均同意作為證據，依上述規定，
    自有其證據能力，合先敘明。
貳、實體部分：
一、訊據被告卯○○對於上揭事事欄(一)(二)(三)所載之搶奪及竊盜之
    事實均坦承不諱，惟否認事實欄(三)所載之準強盜犯行，辯稱
    ：事實欄(三)所載時、地，伊與陳志忠行搶得手後，正欲騎車
    離去，不知為何機車滑倒，伊起身後即逃逸，己○○緊追在
    後，並出手毆打伊，伊始拿路旁之廣告旗桿毆打己○○，並
    非為脫免逮捕始毆打己○○云云。經查：
    (一)上揭事實迭據被告卯○○於警訊、偵查及原審審理時坦承
      不諱。核與告訴人寅○○（偵字第8852卷第43頁）、壬○○（偵字第8422號卷第46 頁）、丙○○（偵字第8569號
      卷第5頁）3人分別於警詢、偵查中指訴之情節及被害人庚○（偵字第8422號卷第22頁）、丁○○（偵字8422號卷第
      25頁）、戊○○（偵字第8422號卷第28頁）、癸○○（偵
      字第8852號卷第41頁）、甲○○（偵字第8422號卷第29頁
      ）、丑○○（偵字第8422號卷第32頁）、蘇琬如（偵字第
      8422號卷第34頁）、乙○○（偵字第8422 號卷第37頁）
      、辛○○（偵字第8422號卷第41頁）、辰○○（偵字第
      8422號卷第43頁）及己○○（偵字第6628號卷第117、118
      頁）11人分別於警詢、偵查中時指述之情節，均相符合，
      復有扣案之上開鑰匙乙支（94保字第3251號）、告訴人寅
      ○○、壬○○及被害人辰○○3人之贓物認領保管單各乙
      紙（偵字第8852號卷第20-1頁；偵字第8422號卷第44頁；
      偵字第6628號卷第67頁）、告訴人寅○○、壬○○及丙○○3人之車輛竊盜、車牌失竊資料個別查詢報表查詢車輛
      認可資料、車輛車牌失竊作業查獲車輛認可資料（偵字第
      8852號第44、45頁；偵字第6628號卷第68頁）、報案三聯
      單各乙紙（偵字第8569號卷第14頁）、上開AXJ-45 1號機
      車照片乙紙、上開LD3- 473號機車行竊現場監視器翻拍照
      片（偵字第8852號卷第46至52頁）、診斷證明書各乙份（
      偵字第8422號卷第55頁），在卷可稽。
    (二)被告卯○○於本院審理時雖推翻其於警訊、偵查及原審關
      於事實欄(三)行搶後，為脫免逮捕對於警員己○○施以強暴
      之自白，諉稱：係己○○對伊毆打始持旗桿還擊云云。然
      被告於偵查中已自承：「‧‧當時有一名男子從路旁跑出
      來檔住我們的機車，我們因而滑倒，我要逃跑該名男子從
      後面追捕我，該名男子並且要將我制伏，我從路旁拿選舉
      用的旗桿攻擊該名男子的頭部及身體，‧‧」等語（見偵
      字第6628號卷第103頁），於原審審理時復對於檢察官起
      訴犯搶奪罪為脫免逮捕持旗桿對於警員翁良施以強暴之事
      實直承不諱，均未曾敘及因警員己○○毆打伊始持旗桿還
      擊之情，是其為脫免逮捕而對於己○○施以強暴之意思，
      至為明灼，其於本院審理時推翻前供，改依上情置辯，要
      屬推諉卸責之詞，自不足採。
    (三)綜上，被告卯○○上揭事實欄所載之搶奪、竊盜及準強盜
      犯行，事證明確，可以認定，自應依法論科。
二、核被告事實欄(一)搶奪附表編號1至4所示被害人皮包之所為，
    均係犯刑法第325條第1項之搶奪罪；事實欄(二)竊取機車之所
    為係犯刑法第320條第1項之竊盜罪、搶奪附表編號5至10所
    示被害人皮包之所為，均係犯刑法第325條第1項之搶奪罪；
    事實欄(三)竊取機車之所為，係刑法第320條第1項之竊盜罪，
    其與陳志忠騎乘上述竊得之機車搶奪被害人魏碧珠之皮包得
    手，當場為警查覺，因脫免逮捕，而單獨起意當場施以強暴
    ，依刑法第329條規定，以強盜論，並科以同法第328條之刑
    。被告就上述搶奪、竊盜犯行，與陳志忠間有犯意聯絡及行
    為分擔，皆為共同正犯。被告事實欄(一)(二)先後10次搶奪之行
    為（即附表編號1至10之搶奪犯行），時間緊接，所犯構成
    要件相同，顯均係基於同一之概括犯意所為，為連續犯，應
    依刑法第56條之規定，論以一罪，並依法加重其刑。被告事
    實欄(二)所載之竊盜犯行與其連續搶奪2罪間；及其事實欄
    (三)所載之竊盜行為及準強盜犯行間，均有方法、結果之牽連
    關係，為牽連犯，應依刑法第55條之規定，分別從一重之連
    續搶奪罪及準強盜罪處斷。被告卯○○就所犯上開搶奪罪及
    準強盜罪間，罪名不同，應分別論罪、併合處罰。又被告前
    於90年間因違反毒品危害防治條例案件，經台灣台北地方法
    院判處有期徒刑6月確定，自92年3月22日起算執行，於92年
    9月21日執行完畢，有本院被告全國前案紀錄表乙份可佐，
    其復於5年內，再犯有期徒刑以上之本案各罪，均為累犯，
    均應依刑法第47條之規定，加重其刑，所犯上開搶奪罪，有
    2以上刑之加重原因，並遞加之。公訴人雖以被告事實欄(三)
    所為另犯妨害公務罪嫌云云。惟訊據被告卯○○固不否認毆
    打警員己○○之事實，然堅決否認知悉己○○具有警員身分
    等語。按對於公務員依法執行職務時施強暴罪，除客觀上須
    有下手實施強暴之行為外，主觀上尚須對於被實施強暴之被
    害人係依法執行職務之公務員，具有認識，亦即須明知被害
    人係依法執行職務之公務員，而於其依法執行職務時，對其
    實施強暴，始足當之（最高法院74年台上字第6882號判決要
    旨參照）。查：證人己○○於本院審理時結證稱：案發當日
    伊輪休，未著制服，其推倒被告卯○○與共犯陳志忠騎乘之
    機車，趨前逮捕時，雖曾表示其為警員，不過當時很急迫，
    被告可能沒聽到，後來追逐卯○○並與其發生扭打之際，再
    度表示「警察你也敢打」等語後，被告卯○○即罷手未再毆
    打，旋即逃離等情。可知證人己○○當日並未著警察制服，
    且於倉促間亦未出示證件予被告辨識，徵以被告卯○○其後
    聽聞己○○表明「警察你也敢打」旋即罷手之情，足見被告
    卯○○所辯：伊毆打己○○之際，不知其為警員乙節，尚非
    杜撰，此外，復查無其他積極事證足認被告卯○○有公訴人
    所指之妨害公務犯行，依上開判決意旨所述，尚難認被告卯
    ○○主觀上有妨害公務之故意，是被告卯○○此部分犯行，
    即屬不能證明，惟因公訴人認與起訴經判決有罪之準強盜罪
    間，具有一行為而觸犯數罪名之相像競合犯之裁判上一罪關
    係，爰不另為無罪之諭知。
三、原審據以論罪科刑固非無見。惟被告事實欄(三)強所犯搶奪罪
    （即附表編號11部分），為脫免逮捕，當場施以強暴脅迫，
    依刑法第329規定，既以準強盜論，自無就該部分行搶事實
    ，再論以搶奪罪之餘地，原審認此部分亦成立搶奪罪，並與
    事實欄(一)(二)所示之搶奪行為成立連續犯，即屬違法，又認定
    被告卯○○事實欄(三)所為，同時觸犯刑法第135條第1項之妨
    害公務罪，亦與事實不符；再認定被告卯○○事實欄(三)所為
    成立準強盜罪，然判決理由及據上論斷欄，均未引用刑法第
    328 條規定，致科刑失其依據，顯有判決不適用法則之違法
    。雖被告上訴意旨否認搶奪後，為脫免逮捕，對於警員己○○施以強暴行為云云，難認有據，惟其指摘原審認定其事實
    欄(三)所為，另成立妨害公務罪不當，尚無不合。從而，原審
    判決既有上述可議之處，即應由本院將原審判決撤銷，自行
    改判。爰審酌被告前曾受有期徒刑之執行完畢，竟仍不知悛
    悔，復於上揭時地先後竊取上開機車，再持以搶奪如附表編
    號1至11所示被害人所有上開財物計達11次，復於第11次行
    搶得手之際，為脫免逮捕，對於己○○施以強暴行為，不僅
    損及告訴人丙○○、寅○○、壬○○、被害人庚○、丁○○
    、戊○○、癸○○、甲○○、丑○○、蘇琬如、乙○○、辛○○及辰○○等人之財產權益，亦嚴重破壞社會秩序，及犯
    罪後坦承大部分犯行態度尚佳等一切情狀，分別量處如主文
    第2項所示之刑，並依定其應執行之刑，以資儆懲。
四、扣案之上開機車鑰匙乙支，係被告卯○○所有，為其實施連
    續搶奪罪及準強盜罪所牽連觸犯之竊盜行為所用之物，業據
    其自承在卷，依刑法第38條第1項第2款之規定及主從刑不可
    分之原則，自應於所宣告之連續搶奪罪及準強盜罪主刑項下
    ，併宣告沒收之。
據上論斷，應依刑事訴訟法第369條第1項前段、第364條、第299
條第1項前段，刑法第28條、第56條、第320條第1項、第325條第
1項、第329條、第328條、第55條、第51條第5款、第47條、第38
條第1項第2款，罰金罰鍰提高標準條例第1條前段，判決如主文
。
中    華    民    國    95    年    2    月    14    日
                  刑事第二庭審判長法  官  蔡國在
                                  法  官  王詠寰
                                  法  官  江振義
以上正本證明與原本無異。
如不服本判決，應於收受送達後十日內向本院提出上訴書狀，其
未敘述上訴之理由者並得於提起上訴後十日內向本院補提理由書
（均須按他造當事人之人數附繕本）。
                                  書記官  劉文美
中    華    民    國    95    年    2    月    14    日
附錄：本案論罪科刑法條全文
中華民國刑法第320條(普通竊盜罪、竊佔罪)
意圖為自己或第 3 人不法之所有，而竊取他人之動產者，為竊盜
罪，處五年以下有期徒刑、拘役或五百元以下罰金。
意圖為自己或第 3 人不法之利益，而竊佔他人之不動產者，依前
項之規定處斷。
前二項之未遂犯罰之。
中華民國刑法第325條(普通搶奪罪)
意圖為自己或第 3 人不法之所有，而搶奪他人之動產者，處六月
以上五年以下有期徒刑。
因而致人於死者，處無期徒刑或七年以上有期徒刑，致重傷者，
處三年以上十年以下有期徒刑。
第 1 項之未遂犯罰之。
中華民國刑法第329條(準強盜罪)
竊盜或搶奪，因防護贓物、脫免逮捕或湮滅罪證，而當場施以強
暴脅迫者，以強盜論。
中華民國刑法第328條(強盜罪）
意圖為自己或第3人不法之所有，以強暴、脅迫、藥劑、催眠術
或他法，至使不能抗拒，而取他人之物或使其交付者，為強盜罪
，處五年以上有期徒刑。
以前項方法得財產上不法之利益或使第 3 人得之者，亦同。
犯強盜罪因而致人於死者，處死刑、無期徒刑或十年以上有期徒
刑；致重傷者，處無期徒刑或七年以上有期徒刑。
第 1 項及第 2 項之未遂犯罰之。
預備犯強盜罪者，處一年以下有期徒刑、拘役或三千元以下罰金
。
附表
┌──┬─────┬───────┬───┬────────┬───┐
│編號│犯罪時間  │    地點      │被害人│ 搶得財物       │單位  │
├──┼─────┼───────┼───┼────────┼───┤
│一  │94年3月11 │台北縣新莊市新│庚○  │皮包1只，內有金 │刑警局│
│    │日19時50分│泰路、新莊街口│      │融卡2張、身分證 │、新莊│
│    │許        │              │      │、健保卡、化妝品│分局  │
│    │          │              │      │、金戒1枚、行動 │      │
│    │          │              │      │電話1支及現金新 │      │
│    │          │              │      │臺幣7萬元       │      │
├──┼─────┼───────┼───┼────────┼───┤
│二  │94年3月18 │台北縣新莊市福│丁○○│棗紅色皮包一個，│刑警局│
│    │日20時10分│壽街59巷口    │      │內有金融卡4張、 │、新莊│
│    │許        │              │      │信用卡3張、現金 │分局  │
│    │          │              │      │新台幣1500元、機│      │
│    │          │              │      │票1張（市價約500│      │
│    │          │              │      │0元）及私人證件1│      │
│    │          │              │      │批，共計損失約10│      │
│    │          │              │      │000元           │      │
├──┼─────┼───────┼───┼────────┼───┤
│三  │94年3月26 │台北縣新莊市中│戊○○│皮包1只，內有   │刑警局│
│    │日20時30分│華路、自立街口│      │NOKIA手機1支（新│、新莊│
│    │許        │              │      │台幣12000元）、 │分局  │
│    │          │              │      │駕照、行照、識別│      │
│    │          │              │      │證1張、富邦銀行 │      │
│    │          │              │      │信用卡1張、遠東 │      │
│    │          │              │      │銀行信用卡1張及 │      │
│    │          │              │      │新台幣1000元    │      │
├──┼─────┼───────┼───┼────────┼───┤
│四  │94年3月28 │台北縣土城市金│丙○○│皮包1只，內有現 │土城分│
│    │日19時0分 │城里延吉街228 │      │金新台幣8000元左│局    │
│    │許        │號前          │      │右、健保卡3張、 │      │
│    │          │              │      │中國信託銀行信用│      │
│    │          │              │      │卡1張、玉山銀行 │      │
│    │          │              │      │信用卡1張、富幫 │      │
│    │          │              │      │銀行信用卡1張、 │      │
│    │          │              │      │郵局提款卡1張、 │      │
│    │          │              │      │中華商銀提款卡1 │      │
│    │          │              │      │張、玉山銀行提款│      │
│    │          │              │      │卡1張、身分證   │      │
├──┼─────┼───────┼───┼────────┼───┤
│五  │94年3月31 │台北縣土城市中│癸○○│女用皮夾1個，內 │土城分│
│    │日17時10分│央路2段與水源 │      │有新台幣約2000元│局    │
│    │許        │街口          │      │、身分證、健保卡│      │
│    │          │              │      │、信用卡2張     │      │
├──┼─────┼───────┼───┼────────┼───┤
│六  │94年3月31 │台北縣新莊市中│甲○○│皮包1只，內有匯 │刑警局│
│    │日21時40分│平路48號前    │      │豐銀行信用卡1張 │、新莊│
│    │許        │              │      │、郵局提款卡1張 │分局  │
│    │          │              │      │及新台幣3000元  │      │
├──┼─────┼───────┼───┼────────┼───┤
│七  │94年3月31 │台北縣新莊市昌│丑○○│黑色手提包1只， │刑警局│
│    │日23時0分 │明街14巷14號前│      │內有現金新台幣約│、新莊│
│    │許        │              │      │500元、金融卡2張│分局  │
│    │          │              │      │、身分證1張、駕 │      │
│    │          │              │      │照1張、健保卡1張│      │
│    │          │              │      │、悠遊卡1張、手 │      │
│    │          │              │      │機1支、隨身碟等 │      │
│    │          │              │      │財物，共約值新台│      │
│    │          │              │      │幣7200元        │      │
├──┼─────┼───────┼───┼────────┼───┤
│八  │94年4月2日│台北縣新莊市中│蘇琬如│皮包1只，內有健 │刑警局│
│    │19時30分許│平路101號前   │      │保卡1張、提款卡1│、新莊│
│    │          │              │      │張及新台幣4600元│分局  │
├──┼─────┼───────┼───┼────────┼───┤
│九  │94年4月2日│台北縣新莊市中│乙○○│皮包1只，內有小 │刑警局│
│    │20時0分許 │港路、公園路口│      │皮夾、身分證、信│、新莊│
│    │          │              │      │用卡、現金卡、提│分局  │
│    │          │              │      │款卡、手機及現金│      │
│    │          │              │      │新台幣34000元等 │      │
│    │          │              │      │財物            │      │
├──┼─────┼───────┼───┼────────┼───┤
│十  │94年4月6日│台北縣新莊市中│辛○○│皮包1只，內有國 │刑警局│
│    │20時37分許│平路、幸福路口│      │泰信用卡1張、世 │、新莊│
│    │          │              │      │華信用卡1張、郵 │分局  │
│    │          │              │      │局提款卡1張、手 │      │
│    │          │              │      │機若基亞1隻、手 │      │
│    │          │              │      │機A麗亞1隻、現金│      │
│    │          │              │      │11000元，共計損 │      │
│    │          │              │      │失12000元       │      │
├──┼─────┼───────┼───┼────────┼───┤
│十一│94年4月16 │台北縣新莊市自│辰○○│皮包1只，內有現 │刑警局│
│    │日19時40分│立街245號前   │      │金新台幣779元、 │、新莊│
│    │許        │              │      │摩托羅拉行動電話│分局  │
│    │          │              │      │1具（市價約4000 │      │
│    │          │              │      │元），共值市價約│      │
│    │          │              │      │5000元          │      │
└──┴─────┴───────┴───┴────────┴───┘


司法院資訊處製作；財團法人民間司法改革基金會備份。
